臺灣高雄地方法院刑事裁定　　　　　　　94年度聲判字第15號
聲　請　人　乙○○
代　理　人　顏福松律師
被　　　告　甲○○
上聲請人因告訴被告誣告等案件，不服臺灣高等法院高雄分院檢
察署檢察長駁回再議之處分（94年度上聲議字第155 號），聲請
交付審判，本院裁定如下：
    主  文
聲請駁回。
    理  由
一、按告訴人不服上級法院檢察署檢察長或檢察總長認再議為無
    理由而駁回之處分者，得於接受處分書後10日內委任律師提
    出理由狀，向該管第一審法院聲請交付審判；法院認為交付
    審判之聲請不合法或無理由者，應駁回之，刑事訴訟法第25
    8 條之1 、第258 條之3 第2 項前段，分別定有明文。本件
    告訴意旨略以：林允富係國開營造股份有限公司（下稱國開
    公司）董事長，於民國91年2 月間，明知國開公司財務困頓
    ，向告訴人借款新臺幣（下同）10,000,000元，並開立發票
    人為國開公司之同額支票2 紙作為擔保。又因週轉不靈，復
    於91年3 月13日，開立發票人為國開公司、面額5,000,000
    元之支票1 紙，並書立承諾書保證清償借款。後林允富偕被
    告甲○○、金主賴祉延，於同年12月16日，在告訴人高雄市
    ○○路5 號16樓之1 之住所見面，林允富交付告訴人8 張被
    告甲○○以假買賣名義取得之支票（發票人均為邱文俊），
    面額計20,000,000元（下稱乙支票），並由林允富、被告甲
    ○○及告訴人背書，林允富即將乙支票交付賴祉延調現，惟
    賴祉延以票期太長為由未果，即將乙支票交還告訴人。詎被
    告甲○○旋至建工路派出所向其提出侵占告訴，林允富並於
    歷次偵審中成為證人，與被告甲○○串謀，就案情重要關係
    事項為虛偽不實陳述，兩人並於92年12月19日下午3 時許夥
    同7 、8 名姓名不詳男子進入告訴人住宅，並恐嚇告訴人，
    因認被告甲○○涉有誣告、恐嚇危害安全及侵入住宅罪云云
    。告訴人以上開事項向臺灣高雄地方法院檢察署提出告訴，
    經該署檢察官於93年12月19日以93年度偵字第25011 號為不
    起訴處分後，告訴人不服聲請再議，惟臺灣高等法院高雄分
    院檢察署檢察長仍於94年3 月2 日以94年度上聲議字第155
    號處分書駁回其再議，並於94年3 月11日送達告訴人，告訴
    人乃於94年3 月21日委任律師提出理由狀向本院聲請交付審
    判等節，業經本院依職權調取臺灣高雄地方法院檢察署93年
    度偵字第25011 號及台灣高等法院高雄分院檢察署94年度上
    聲議字第155 號卷核閱無誤，故本件聲請交付審判程序合於
    前揭規定，先予敘明。
二、本件聲請交付審判意旨略以：被告甲○○確有誣告犯行，並
    以由事理、聲請人之主觀心理、甲○○及林允富之言行觀察
    、賴祉延及蔡銘祥之証言觀察，被告及林允富供詞矛盾等點
    指摘，認原駁回再議之處分為不當云云。（詳細理由引用附
    件聲請交付審判聲請狀所敘）
三、按法院於審查交付審判之聲請有無理由時，除認為告訴人所
    指摘不利被告之事證未經檢察機關詳為調查或斟酌，或不起
    訴處分書所載理由違背經驗法則、論理法則或其他證據法則
    ，否則，不宜率予交付審判，法院辦理刑事訴訟案件應行注
    意事項第118 項可資參酌。經查：
  (一)本件原檢察官偵查結果以：
  1.誣告部分：乙支票縱非被告甲○○所有，然亦非林允富所有
    ，告訴人不得擅自提領，縱告訴人係誤認該支票為林允富所
    有，然至遲於被告甲○○提出侵占告訴時，亦應知悉乙支票
    非林允富所有，係被告甲○○代土地出賣人調現，竟自作主
 　 張於92年4 月18日用以清償自己債務，焉能謂無侵占之嫌。
    證人賴延祉雖證稱：告訴人有跟我說儘量幫他調，因為有人
    欠錢要還他等語；然此一證言亦不能證明被告甲○○確係有
    意代林允富清償5,000,000 元借款，僅能證明告訴人當時主
    觀上認為林允富有意以其中之5,000,000 元清償所欠之借款
    ，而告訴人主觀上之認知與被告二人不同，亦難就此認定被
    告甲○○向其提出侵占告訴有誣告之犯意。
  2.恐嚇危害安全及侵入住宅部分：證人崔志凰證稱：92年12月
    19日下午3 時許，是有4 、5 名男子欲找告訴人，然告訴人
    交代拒絕後，他們最後也沒有進去，伊並無聽到被告甲○○
    有恐嚇告訴人之言語等語。證人柯宗坤亦證稱：其他人並無
 　 強行進入，亦無恐嚇告訴人之言語等語，而告訴人亦自承被
    告兩人均無侵入住宅。又告訴人雖指稱被告於偵查時公然對
    告訴人拍照，恐嚇告訴人要「呼你死甲最難看」，惟查就本
    次偵查之情形觀之，告訴人與被告雙方積怨已深，在偵訊結
    束時亦有口角爭執，若被告有意恐嚇，亦不可能在法庭外面
    光明正大為之，此應屬過激情緒所導致之言詞，告訴人指稱
    此係恐嚇，尚屬誤會。此外，復查無其他積極證據，足資認
    定被告甲○○有何犯行，自難僅憑告訴人之片面指訴，而遽
    令被告甲○○擔負罪責，應認罪嫌尚屬不足。
  (二)臺灣高等法院高雄分院檢察署檢察長維持原檢察官所為之不
    起訴處分，並以：聲請人因侵占案件經被告甲○○向警方提
    出告訴後，經原署檢察官以92年度偵字第4306號將聲請人以
    侵占罪嫌起訴，再經高雄地方法院92年度易字第1537號判處
    侵占罪處有期徒刑1 年，後據高雄高分院92年度上易字第13
    26號駁回上訴而確定，此有各該起訴書及判決書正本附卷可
    參，並已論敘其理由，尚無証據証明被告有誣告之事實，且
    聲請再議之意旨與聲請人於93年12月1 日所提之爭點整理意
    見書相同（見原署93年度他字第3985號卷第25頁至39頁），
    亦不能証明被告甲○○有誣告之犯行，是原檢察官以被告甲
    ○○之誣告罪嫌不足，為不起訴之處分，核無不當，聲請再
    議為無理由。
  (三)經核，聲請人聲請交付審判之意旨，與聲請再議意旨及於93
    年12月1 日偵查中所提之爭點整理意見書均大致相同，而台
    灣高雄地方法院檢察署檢察官於93年度偵字第25011 號不起
    訴處分書中均已有詳細論述。且聲請人與林允富間之金錢糾
    紛，被告甲○○是否知情，尚有疑問，被告甲○○於調現未
    果之情況下，請求聲請人返還乙支票，聲請人僅返還6 張支
    票，而將另2 張兌現用以清償自己之債務，被告甲○○始提
    起侵占告訴，且聲請人亦因此經法院判處有期徒刑一年確定
    ，尚難謂被告甲○○有何誣告聲請人之犯意；且原不起訴處
    分書所載之理由亦未違背經驗法則及論理法則，亦無違反證
    據法則之處，是告訴人仍以上開理由認被告甲○○涉有誣告
    犯行，聲請交付審判，自難認有理由，應予駁回。
四、依刑事訴訟法第258 條之3 第2 項前段裁定如主文。
中　　華　　民　　國　　94　　年　　9 　　月　　29　　日
                  刑事第十五庭審判長法　官  唐照明
                                    法  官  陳筱蓉
                                    法　官  盧怡秀
以上正本證明與原本無異。
不得抗告。
中　　華　　民　　國　　94　　年　　9 　　月　　29　　日
                                    書記官  林秀珍
